【裁判字號】    89,上易,109
【裁判日期】    890322
【裁判案由】    竊盜
【裁判全文】
臺灣高等法院臺中分院刑事判決                    八十九年度上易字第一九號
    上  訴  人  臺灣南投地方法院檢察署檢察官
    被      告  己○○
右上訴人，因被告竊盜案件，不服臺灣南投地方法院八十八年度易字第二六七號，中
華民國八十八年十一月二十三日第一審判決（起訴案號：臺灣南投地方法院檢察署八
十八年度偵字第一四六九號），提起上訴，本院判決如左：
    主  文
上訴駁回。
    理  由
一、本案經本院審理結果，認第一審判決認被告己○○被訴竊盜之罪嫌不足，因而為
    其無罪之諭知，其認事用法並無不當，應予維持，並引用第一審判決書記載之理
    由（如附件）。
二、檢察官上訴意旨略以：丙○○曾將價金交付林志良乙節，已據丙○○於警訊時及
    偵查中供明，則丙○○是否曾將價金交予林志良，應命丙○○提出證據以供查明
    ，不宜依林志良之供稱，即認丙○○之證述不可採。又該挖土機既噴有甲○○之
    行動電話等號碼，倘該挖土機係被告出監後發現遭竊，何以被告不依該電話去追
    查何人竊盜，亦未向警方報案。被告於八十七年十二月出監，而其挖土機復在清
    境農場遭竊，果若被告不知該挖土機已出賣，何以能在八十八年一月間，即能在
    魚池鄉找到該挖土機云云，因而提起上訴，固非無見。惟查證人甲○○向丙○○
    買受系爭挖土機時，並無來源證明，且係以讓渡證書方式成立買賣之事實，業據
    甲○○、丙○○供稱相符，並有該讓渡證書在卷可稽（參見偵查卷十六頁），依
    該讓渡證書所載「出讓人：丙○○」，並無表明係丙○○代被告出售之旨，能否
    謂丙○○係已得被告口頭同意而代出售，已非無疑。
三、次查，被告將該挖土機出售於丁○○所有之情事，已據被告陳稱在卷，並經證人
    戊○○○於警訊時證稱屬實，且核與證人丁○○、戊○○○於本院八十九年二月
    二十一日證述情節相符，復有該買賣契約書、進口報單為憑，可見該挖土機之來
    源證明（即進口報單）一直在被告手上非虛，則丙○○果已得被告同意而代售該
    挖土機，何以不表明所有權人之旨，並向被告取得進口報單後再出賣予甲○○。
    且依證人丁○○所提另份買賣契約書所載，甲○○如向丙○○合法買受該挖土機
    ，又何以嗣後再以新台幣（下同）十二萬元向丁○○買受一次該挖土機，可見被
    告辯稱該挖土機，伊未委託丙○○出售云云，尚堪採信。況證人林志良於偵查中
    復堅稱丙○○未託伊將其出賣之價金十五萬元轉交被告等語在卷（參見偵查卷五
    六頁），核與林志良之父母林新讚、林余惠美所供吻合（參見同上卷六七頁），
    益見丙○○警訊、偵查中所供為不實。又原審經傳喚丙○○，未據其出庭，本院
    且經合法傳喚丙○○出庭，亦未據其出庭應訴，則事證已臻明確，自無待其出庭
    ，併此敘明。再者，證人杜宏歷於警訊時及原審雖證稱被告有託伊告知丙○○代
    被告出售挖土機之情事，但未提出佐證以供調查，且何以賣掉之款項交付何人，
    與丙○○所供不符，經被告於原審當庭質疑後，該證人卻改稱供詞（參見原審卷
    六０頁），可見其警訊所供，仍難採為被告不利之認定。原審因而綜合各項事證
    ，為被告無罪之諭知，經核並無不合。檢察官未提出補強證據，徒以臆測主觀之
    詞而指摘原判決為不當，難認有理由，其上訴自為無理由，應予駁回。
據上論結，應依刑事訴訟法第三百七十三條、第三百六十八條，判決如主文。
本案經檢察官乙○○到庭執行職務
中      華  民      國    八十九     年      三       月   二十二   日
                                  臺灣高等法院臺中分院刑事第二庭
                                        審判長法  官  陳  紀  綱
                                              法  官  陳  世  雄
                                              法  官  蔡  聰  明
右正本證明與原本無異。
不得上訴。
                                              書記官    瑞  芳
中      華      民      國    八十九     年      三       月    二十三  日
                                                                        Ｏ
臺灣南投地方法院刑事判決                          八十八年度易字第二六七號
    公  訴  人  臺灣南投地方法院檢察署檢察官
    被      告  己○○  男  四十四歲（民國○○○年○月○○○日生）
                        身分證統一編號：Ｍ一一三七八一六號
                        住南投縣魚池鄉共和村五馬巷十五之一號
                        （另案於臺灣臺中監獄執行中）
右列被告因竊盜案件，經檢察官提起公訴（八十八年度偵字第一四六九號），本院判
決如左：
    主  文
己○○無罪。
    理  由
一、公訴意旨略以：被告己○○已於民國八十七年七月間，因案在臺灣臺中監獄服刑
    時，請託杜宏歷轉託丙○○，將其所有置於南投縣仁愛鄉清境農場內之一部挖土
    機出賣，而丙○○既依其所託將該部挖土機以新臺幣（下同）十五萬元價格出售
    予甲○○（以偵查卷第十六頁卷附讓渡書所載受讓人為王錫邦），竟被告出獄後
    ，意圖為自己不法之所有，於八十八年一月間，在南投縣魚池鄉○○村○○○路
    ，竊取該部已出售予他人之挖土機，並於同年二月六日，以九萬九千元之代價賣
    予不知情之劉秋芬，因認被告涉犯竊盜罪嫌。
二、按犯罪事實應依證據認定之，無證據不得推定其犯罪事實。又不能證明被告犯罪
    或其行為不罰者，應諭知無罪之判決，刑事訴訟法第一百五十四條、第三百零一
    條第一項分別定有明文。又刑法上之竊盜罪，須意圖為自己或第三人不法之所有
    ，為其構成要件之一，苟主觀上並無不法所有之意圖，即欠缺意思要件，要難認
    為構成刑法上之竊盜罪。公訴人以被告涉犯上開罪行，無非係以證人杜宏歷、丙○○之證詞，認定被告已委託該二人將其所有挖土機出售予他人，自不得未經新
    所有權人之同意，將該挖土機任意取走為其主要論據。訊據被告堅詞否認有何竊
    盜犯行，辯稱：該挖土機為其所有，僅予以取回而已，並非竊盜，而其並未委託
    杜宏歷轉託丙○○出賣，此可從其並未將該挖土機之相關證明文件交由他們二人
    處理一事，可資證明，可能係杜宏歷知悉其曾交代其姪子，如付不出票款可將該
    挖土機出售應急，始與丙○○商議擅自將其所有挖土機出售等語。按本件被告是
    否涉及竊盜，有無竊取之犯意，端視其是否曾請託杜宏歷轉託丙○○，將其所有
    上述挖土機出賣，若被告並未委託授予杜宏歷或丙○○出賣事權，則丙○○擅自
    將該他人即被告之挖土機予販售，應屬無權處分，而無權利人就權利標的物所為
    之處分，須經有權利人之承認始生效力，權利人被告既然事後未加同意承認，該
    「出售」之挖土機所有權仍歸被告所有，縱其任意自他處取回，亦無竊盜可言。
    經查，前開挖土機於丙○○出售予甲○○前，原為被告所有之事實，業據被告供
    明在卷，且為公訴人認定之事實，是被告確為該挖土機所有權人無誤，而被告堅
    詞否認有何委託杜宏歷轉託丙○○出售挖土機之事實，雖證人杜宏歷、丙○○分
    別於警訊時及偵查中證述被告曾有委託他們代為出賣等語，惟隨機出售之相關證
    明文件，被告既未交付予杜宏歷、丙○○中之任一人，而其等亦未取得任何有關
    轉讓該挖土機之所需證明文件，是其等是否已取得被告之授權，顯有可疑，再依
    通常情理，丙○○果真受被告之委託出賣挖土機，則轉讓契約當事人應屬被告與
    第三人甲○○，丙○○應以代理人名義為之，然觀之偵查卷第十六頁卷附之讓渡
    書所載，其出讓人竟為丙○○本人，而非被告，丙○○既以所有人名義出售該挖
    土機，而非以被告代理人之名義為之，足見其係擅自出賣，另丙○○若係受託辦
    理買賣事宜，則事後成交款項，理應轉交予被告，始為常情，而查丙○○於八十
    八年四月十三日檢察官訊問時所證述之出賣所得金錢已交給林志良一事（見偵查
    卷第五十四頁背面），經檢察官於八十八年四月十九日傳訊證人林志良查證時，
    證人林志良卻證述：丙○○並未將賣得價金十五萬元交給伊轉交予被告等語（見
    偵查卷第五十六頁起），此可資佐證丙○○上開所言虛假，該件挖土機買賣，應
    係丙○○擅自所為者無誤，加以本院於八十八年十一月九日傳喚證人杜宏歷與被
    告對質，杜宏歷已明白證述：被告並沒有委託他要丙○○代為出售該挖土機等語
    。綜上所述，被告確未委託他人代為轉售其所有之挖土機，是其上開所辯，應可
    採信，此外，復查無其他積極證據，足以證明被告確有事前委託他人出售而事後
    予以竊回之犯行，應認不能證明被告等犯罪，揆諸首揭說明，自應諭知無罪之判
    決。
據上論斷，應依刑事訴訟法第三百零一條第一項，判決如主文。
本案經檢察官江守權到庭執行職務。
中    華    民    國      八十八    年    十一    月      二十三        日
                                  臺灣南投地方法院刑事庭
                                      法  官  吳  福  森
右正本證明與原本無異。
如不服本判決，應於判決送達後十日內，向本院提出上訴狀( 應附繕本 )。「切勿逕
送上級法院」。
                                      書記官
中    華    民    國      八十八    年    十一    月      二十三        日
「告訴人或被害人對於判決如有不服具備理由請求檢察官上訴者，其上訴期間之計算
係以檢察官收受判決正本之日期為準」


司法院資訊處製作；財團法人民間司法改革基金會備份。
